臺灣屏東地方法院刑事判決　　　　　　 100年度訴字第1390號
公　訴　人　臺灣屏東地方法院檢察署檢察官
被　　　告　簡瑞哲
上列被告因違反毒品危害防制條例案件，經檢察官提起公訴（10
0年度毒偵字第2188號、100年度偵字第8676號），本院於準備程
序進行中，因被告就被訴事實為有罪之陳述，經告知簡式審判程
序意旨，並聽取公訴人及被告之意見後，本院合議庭裁定由受命
法官獨任依簡式審判程序審理，判決如下：
    主  文
簡瑞哲施用第一級毒品，累犯，處有期徒刑壹年壹月；扣案之注
射針筒壹枝，沒收。又服用毒品，不能安全駕駛動力交通工具而
駕駛，累犯，處有期徒刑參月。應執行有期徒刑壹年貳月，扣案
之注射針筒壹枝，沒收。
    事  實
一、簡瑞哲前於民國92年間，因施用毒品案件，經本院以92年度
    毒聲字第1020號裁定觀察、勒戒後，因認無繼續施用毒品之
    傾向，於92年10月8 日停止處分執行後釋放，由臺灣屏東地
    方法院檢察署（下稱屏東地檢署）以92年度毒偵字第1071號
    、92年度毒偵字第1489號、92年度毒偵字第1552號不起訴處
    分確定；復於上開觀察、勒戒執行完畢釋放後5 年內之93年
    間，又因施用毒品案件，經本院以93年度訴字第585 號判決
    處有期徒刑8 月、5 月，並定應執行刑有期徒刑1 年確定。
    再於97年間，因施用毒品及竊盜案件，經本院分別以97年度
    訴字第992 號判決處有期徒刑1 年、97年度簡字第1366號判
    決處有期徒刑5 月、97年度易字第267 號判決處有期徒刑 3
    月，再經本院以98年度聲字第418 號裁定定應執行有期徒刑
    1 年6 月確定，而於99年4 月1 日因縮短刑期假釋出監並付
    保護管束，並於99年5 月5 日假釋期滿未經撤銷而以執行完
    畢論。
二、詎簡瑞哲猶不知戒除毒癮，明知海洛因屬第一級毒品，不得
    持有及施用，竟基於施用第一級毒品海洛因之犯意，於 100
    年9 月3 日上午9 時許，駕駛車牌號碼1133-GR 號自小貨車
    至屏東縣萬丹鄉○○路路旁，即於上開自小貨車內，將海洛
    因摻水後置入針筒，並以針筒注射手臂血管之方式，施用第
    一級毒品海洛因1 次。復明知其施用第一級毒品海洛因後已
    足以造成不能安全駕駛動力交通工具之危險，仍基於不能安
    全駕駛動力交通工具而駕駛之犯意，貿然於上揭施用第一級
    毒品海洛因之行為後，駕駛上開自小貨車上路。嗣於同日上
    午9 時50許，行駛至屏東縣潮州鎮○○路與西外環道路口時
    ，因受海洛因之影響致精神意識模糊不清，不慎追撞因等停
    紅燈而停止於其前方之由邱奕和駕駛之車牌號碼為WK─6675
    號自小客車，並致邱奕和上開車輛之後方保險桿凹陷毀損。
    嗣經警據報前往處理，當場發現簡瑞哲於肇事後，仍乘坐於
    上開自小貨車之駕駛座上，手持沾染血液之注射針筒1 枝，
    呈精神恍惚狀態。復徵得其同意後採尿送驗，檢出海洛因代
    謝後之嗎啡陽性反應，始悉上情。
二、案經屏東縣政府警察局潮州分局移送臺灣屏東地方法院檢察
    署檢察官偵查起訴。
    理  由
一、本件被告簡瑞哲所犯之施用第一級毒品、不能安全駕駛動力
    交通工具罪均非死刑、無期徒刑、最輕本刑為3 年以上有期
    徒刑之罪，或高等法院管轄第一審之案件，被告於本院準備
    程序進行中，就被訴事實為有罪之陳述，經告以簡式審判程
    序之旨，並聽取檢察官、被告之意見後，本院合議庭裁定由
    受命法官獨任進行簡式審判程序。又本件之證據調查，依刑
    事訴訟法第273 條之2 規定，不受同法第159 條第1 項、第
    161 條之2 、第161 條之3 、第163 條之1 及第164 條至第
    170 條規定之限制，合先敘明。
二、訊據被告簡瑞哲對於上揭時、地，施用第一級毒品海洛因之
    犯行，及於施用第一級毒品海洛因後，已達不能安全駕駛動
    力交通工具之程度，仍駕駛動力交通工具在道路上行駛之犯
    行，均已坦承不諱（參見潮州分局潮警偵字第1000016956號
    刑案偵查卷宗第2 至4 頁；屏東地檢署100 年度毒偵字第21
    88號偵查卷宗第6 至7 頁；本院卷第27頁），本院復審酌：
  (一)被告於100 年9 月3 日為警查獲後，在警局所親自採集之尿
    液，經送正修科技大學超微量研究科技中心以酵素免疫分析
    法及氣相層析質譜法檢驗結果，呈現海洛因代謝後之嗎啡陽
    性反應，有該中心100 年9 月22日編號R00-0000-000號尿液
    檢驗報告（原始編號：潮警分A00000000 號）、尿液代號與
    真實姓名對照表（尿液編號：潮警分A00000000 號）各1 份
    附卷可稽（參見前揭屏東地檢署偵查卷宗第20頁、潮州分局
    潮警偵字第1000016957號刑案偵查卷宗第14頁），並有扣案
    之注射針筒1 枝足憑（參見潮州分局潮警偵字第1000016957
    號刑案偵查卷宗第9 頁；參見前揭屏東地檢署字偵查卷宗第
    21頁），堪認其確有於上揭時、地，為施用毒品之犯行。
  (二)又被告於100 年9 月3 日上午9 時許，駕駛車牌號碼1133-G
    R 號自小貨車行駛至屏東縣潮州鎮○○路與西外環道路口時
    ，追撞其前方因等停紅燈而呈靜止狀態之由邱奕和駕駛之車
    牌號碼為WK- 6675號自小客車，並致邱奕和上開車輛之後方
    保險桿凹陷毀損等情，有證人邱奕和於警詢中證述稽詳（參
    見潮州分局潮警偵字第1000016956號刑案偵查卷宗第5 至 6
    頁），並有潮州分局中山路派出所100 年9 月3 日中警刑字
    2 號陳報單、道路交通事故現場圖1 紙、道路交通事故調查
    報告表(二)1 紙、潮州分局照片黏貼記錄表1 份等附卷可證（
    參見潮州分局潮警偵字第1000016956號刑案偵查卷宗第1 頁
    、第7 至11頁、第14頁）；而員警據報到現場處理時，發現
    被告肇事後仍乘坐於其所駕駛之上開自小貨車之駕駛座上，
    手持沾染血液之注射針筒1 枝，呈精神恍惚狀態，亦據證人
    邱奕和於警詢中證述明確（參見潮州分局潮警偵字第100001
    6956號刑案偵查卷宗第5 頁背面），且有前揭潮州分局中山
    派出所偵辦毒品案照片及員警附圖說明2 張、刑法第185 條
    之3 案件測試觀察紀錄表1 紙在卷可證（參見前揭屏東地檢
    署偵查卷宗第23頁；潮州分局潮警偵字第1000016956號刑案
    偵查卷宗第14頁）；且查海洛因為鴉片類麻醉藥品，係屬中
    樞神經抑制劑，施用後臨床反應為困倦、心情愉樂、困惑、
    心神不寧、幻覺、噁心、嘔吐、心搏徐緩、低血壓、暈眩、
    心悸、瞳孔放大及肌肉僵硬等情，亦有行政院衛生署管制藥
    品管理局管檢字第950000558 號函1 紙在卷可考（參見前揭
    屏東地檢署偵查卷宗第25頁），足見被告當時已受毒品影響
    而無法正確判斷、合理駕駛上開車輛，致發生上開肇事事件
    ；而被告有長期施用毒品之前科紀錄，有臺灣高等法院被告
    前案紀錄表1 份附卷足憑（參見本院卷第6 至16頁），其對
    於上開施用第一級毒品海洛因後之臨床反應當有認知，是其
    有因服用毒品而不能安全駕駛動力交通工具而駕駛之犯行甚
    明。
  (三)本件事證已臻明確，被告之前揭犯行均堪予認定，自應依法
    論科。
四、按施用第一級為犯罪行為，毒品危害防制條例第10條第1 項
    定有處罰明文。故施用第一級毒品者，依前揭規定本應科以
    刑罰。惟基於刑事政策，對合於一定條件之施用者，則依同
    條例第20條、第23條之規定，施以觀察、勒戒及強制戒治之
    保安處分。又毒品危害防制條例於92年7 月9 日修正公布，
    自93年1 月9 日施行，其中第20條、第23條將施用毒品之刑
    事處遇程序，區分為「初犯」及「5 年內再犯」、「5 年後
    再犯」。依其立法理由之說明：「初犯」，經觀察、勒戒或
    強制戒治後，應為不起訴處分或不付審理之裁定；經觀察、
    勒戒或強制戒治執行完畢釋放後，「5 年內再犯」者，因其
    再犯率甚高，原實施之觀察、勒戒及強制戒治既已無法收其
    實效，爰依法追訴或裁定交付審理。至於經觀察、勒戒或強
    制戒治執行完畢釋放後，「5 年後再犯」者，前所實施之觀
    察、勒戒或強制戒治已足以遮斷其施用毒品之毒癮，為期自
    新及協助其斷除毒癮，仍適用「初犯」規定，先經觀察、勒
    戒或強制戒治之程序。從而依修正後之規定，僅限於「初犯
    」及「5 年後再犯」2 種情形，始應先經觀察、勒戒或強制
    戒治程序。倘被告於5 年內已再犯，經依法追訴處罰，縱其
    第3 次（或第3 次以上）再度施用毒品之時間，在初犯經觀
    察、勒戒或強制戒治執行完畢釋放5 年以後，已不合於「 5
    年後再犯」之規定，且因已於「5 年內再犯」，顯見其再犯
    率甚高，原實施觀察、勒戒或強制戒治，已無法收其實效，
    即應依該條例第1 條處罰（參見最高法院97年度第5 次刑事
    庭會議決議）。查本件被告於92年間業經觀察、勒戒，並於
    觀察、勒戒執行完畢釋放後5 年內之93年間，復因施用毒品
    案件再經本院判決有罪確定並執行完畢，有全國施用毒品案
    件紀錄表、受觀察勒戒人毒品及前科紀錄簡列表、矯正簡表
    、臺灣高等法院在監在押全國記錄表、被告全國前案紀錄表
    （參見前揭屏東地檢署偵查卷宗第16至17頁、第19頁及本院
    卷第4至16 頁）各1 份在卷可參，則其再犯本案，揆諸上揭
    說明，已不符該條例第20條規範之「初犯」或「5 年後再犯
    」之情形，是其應依該條例第10條第1 項處罰。公訴人提起
    公訴，於法並無不合，應依法論科。
五、查刑法第185 條5 之3 業經總統於100 年11月30日以華總一
    義字第10000263911 號令公佈修正，並於公布日施行，本案
    被告簡瑞哲為上揭行為時，刑法第185 條之3 規定：「服用
    毒品、麻醉藥品、酒類或其他相類之物，不能安全駕駛動力
    交通工具而駕駛者，處1 年以下有期徒刑、拘役或科或併科
    15萬元以下罰金。」；修正後之刑法第185 條之3 規定：「
    服用毒品、麻醉藥品、酒類或其他相類之物，不能安全駕駛
    動力交通工具而駕駛者，處2 年以下有期徒刑、拘役或科或
    併科20萬元以下罰金。因而致人於死者，處1 年以上7 年以
    下有期徒刑；致重傷者，處6 月以上5 年以下有期徒刑。」
    ，是被告行為後法律已有變更，經比較新、舊法結果，被告
    行為後之新法並未有利於被告，依刑法第2 條第1 項前段規
    定，本案應適用被告行為時之法律即修正前刑法第185 條之
    3 規定。又按海洛因為毒品危害防制條例第2 條第2 項第 1
    款所規定之第一級毒品，依法均不得持有、施用。核被告簡
    瑞哲所為，係犯毒品危害防制條例第10條第1 項之施用第一
    級毒品罪、修正前刑法第185 條之3 之服用毒品不能安全駕
    駛動力交通工具而駕駛罪。被告持有第一級毒品後進而施用
    ，其持有之低度行為應為施用之高度行為所吸收，故不另論
    其持有第一級毒品罪。被告上開2 罪間，犯意各別，行為互
    殊，應分論併罰。又被告前有如犯罪事實欄所載之論罪科刑
    及執行完畢之紀錄，此有臺灣高等法院被告前案紀錄表1 份
    在卷可按，其受有期徒刑執行完畢，於5 年內故意再犯本件
    最重本刑為有期徒刑以上之罪，均為累犯，均應依刑法第47
    條第1 項規定，加重其刑。爰審酌被告為高中畢業，有其全
    戶戶籍資料查詢結果1 份在卷可稽（參見潮州分局潮警偵字
    第1000016956號刑案偵查卷宗第20頁），前業經觀察、勒戒
    之執行完畢後，猶未能體悟毒品危害其身之鉅及力求斷絕毒
    癮，仍屢次伺機再犯，顯見其戒毒意志不堅，自制力薄弱，
    且其前亦有詐欺及多次竊盜之前科，素行非佳，有上開臺灣
    高等法院被告前案紀錄表附卷可考，又其明知施用毒品後精
    神易致恍惚，竟旋即駕駛車輛於道路行駛，漠視公眾安危，
    本應予以嚴懲；惟衡量其犯後自警詢至本院審判時始終坦承
    犯行，犯後態度良好，且施用毒品行為本質上係屬自我戕害
    行為，反社會性程度應屬較低，犯罪之手段及所產生之危害
    尚非重大，而其施用第一級毒品海洛因之次數僅1 次，及本
    件施用毒品後駕車肇事，尚未造成他人受傷之犯罪危害等一
    切情狀，認檢察官具體求刑1 年4 月，尚屬過重，爰分別量
    處如主文所示之刑，並定其應執行刑如主文所示。另扣案之
    注射針筒1 枝，為被告所有，且係其犯本案施用第一級毒品
    罪所用之物，業據被告自陳在卷（參屏東地檢署100 年度毒
    偵字第2188號偵查卷宗第6 頁；本院卷第27頁），爰依刑法
    第38條第1 項第2 款，併予宣告沒收。
據上論斷，應依刑事訴訟法第273 條之1 第1 項、第299 條第 1
項前段，毒品危害防制條例第10條第1 項，刑法第2 條第1 項前
段、第11條前段、修正前刑法第185 條之3 、第47條第1 項、第
51條第5 款、第38條第1 項第2 款之規定，判決如主文。
本案經檢察官劉昀到庭執行職務。
中    華    民    國    100   年    12    月    29    日
                  刑事第三庭  法  官  黃姿育
以上正本證明與原本無異。
如不服本判決應於收受判決後10日內向本院提出上訴書狀，並應
敘述具體理由；其未敘述上訴理由者，應於上訴期間屆滿後20日
內向本院補提理由書（均須按他造當事人之人數附繕本）「切勿
逕送上級法院」。
中    華    民    國   100    年    12    月    29    日
                              書記官  鍾小屏
附錄本判決論罪法條全文：
毒品危害防制條例第10條第1項
施用第一級毒品者，處6月以上5年以下有期徒刑。
刑法第185條之3
服用毒品、麻醉藥品、酒類或其他相類之物，不能安全駕駛動力
交通工具而駕駛者，處1 年以下有期徒刑、拘役或科或併科15萬
元以下罰金。